# 向联营公司单方面增资导致成为控股子公司，合并的几个问题

提问人：coolfish 时间：2013-06-05 15:11:58
年初A公司的联营公司B实收资本 4000 万，其中A出资 1200 万，占股30%。本期 2 月末A公司单方面增资 2000 万元，B公司实收资本变为 6000 万元，其中A出资 3200 ，占股53.33%。假设 2 月末增资前B公司账面净资产 3500 万元（经营亏损 500 万所致），公允价值等于账面价值。在此情况下： 1 、通过单方增资取得控股权，是否适用准则解释四第三条提到的分步交易实现企业合并的情况？ 2 、如果适用，在 2 月末合并时点上，对于购买日之前的股权（即30%部分），在合并报表上计算在购买日的公允价与账面价的差异，差额计入投益损益时，其公允价是不包括后面 2000 万的出资的吧？ 即投资损失-150万（ 3500 30%-1200 ） 3 、计算商誉时，全部股权对应的净资产公允价值是不是比计算购买日之前的股权的公允价值多了新增的出资额？ （首次出资的公允价值 3500 30%+购买日支付对价公允价值 2000 万-购买日净资产公允价值 5500 万*53.33%=116.85） 另外，假设A公司就B公司一家子公司纳入合并范围，则在2012 年末编制合并报表时，在合并所有者权益变动表的少数股东权益年初和年末如何衔接？合并现金流量表中期初的现金及现金等价物，与个别现金流量表中上年的期末的现金及现金等价物怎么衔接（差了子公司期初数）？

回答人：chenyiwei
回复 ying0518 的帖子
补充两点：
1 、对于实现控制之前原持有的股权，在购买日按照公允价值计量时，不一定是“合并报表上原股权账面价值和公允价值一致，不需要确认投资收益”。因为增资前被购买方可辨认净资产公允价值是 3500 ，每股可辨认净资产公允价值小于 1 元，但仍然按照面值增资，且不要求其他股东给予补偿，不排除原企业在这一过程中存在商誉的可能性，导致A公司愿意按高于可辨认净资产公允价值的价格进行增资。 2 、由于增资款 2000 万元在增资前后都在A公司的控制范围内，所以该合并事项对合并现金流量表正表的影响就是：按照购买日B公司持有的现金及现金等价物余额，列报为“收到的其他与投资活动有关的现金”。